【裁判字號】    97,訴,375
【裁判日期】    970430
【裁判案由】    搶奪等
【裁判全文】
臺灣高雄地方法院刑事判決               97年度訴字第375號
公  訴  人  臺灣高雄地方法院檢察署檢察官
被      告  乙○○
                    現於臺灣高雄看守所
上列被告因搶奪等案件，經檢察官提起公訴（96年度偵字第2302
8 、25312 、31208 號)， 本院準備程序進行中，因被告就被訴
事實為有罪之陳述，經告知簡式審判程序意旨，並聽取公訴人及
被告之意見後，本院合議庭裁定由受命法官獨任依簡式審判程序
審理，判決如下：
    主  文
乙○○犯附表所示之罪，均累犯，各處如附表所示之刑，應執行
有期徒刑肆年玖月。扣案之U 型扳手壹支，沒收。
    事  實
一、乙○○前於民國 (下同)93 年間因搶奪案件，經本院93年度
    訴字第559 號判決判處有期徒刑8 月確定。復因搶奪、詐欺
    案件，分別經本院93年度簡上字第419 號、93年度簡字第47
    12號判決判處有期徒刑1 年2 月、3 月，並經本院93年度聲
    字第3486號裁定應執行有期徒刑1 年4 月。上開二案之宣告
    刑合併接續執行，於95年5 月30日縮刑期滿執行完畢，並於
    翌日出監。詎乙○○猶不知悔改，竟意圖為自己不法之所有
    ，先後於附表所示之時、地，為如附表所示之竊盜、搶奪犯
    行。嗣經辛○○、丙○○、己○○、伊華薇、戊○○報警究
    辦，經警比對附表編號2 、3 、5 、7 所示之搶奪案件發生
    附近之路口監視器畫面後，循線查獲上情，並扣得其所有供
    其竊盜使用之U 型扳手1 支。
二、案經高雄縣政府警察局鳳山分局報告臺灣高雄地方法院檢察
    署檢察官偵查起訴。
    理  由
一、按本件被告乙○○所犯係死刑、無期徒刑、最輕本刑為3 年
    以上有期徒刑以外之罪，其於準備程序就前揭被訴事實為有
    罪之陳述，經受命法官告知簡式審判程序之旨，並聽取其與
    公訴人之意見後，本院認無不得或不宜改依簡式審判程序進
    行之情事，依刑事訴訟法第273 條之1 第1 項．284 條之1
    規定，裁定本件由受命法官獨任進行簡式審判程序，合先敘
    明。
二、上揭事實，業據被告於警詢、偵查及本院審理中坦白承認，
    核與被害人辛○○、丙○○、己○○、丁○○、伊華薇、庚○○、戊○○於警詢之指訴情節，及被害人丁○○、庚○○
    於本院97年4 月21日之證述情節相符。此外，復有附表編號
    2 、3 、5 、7 所示之搶奪案件附近路口監視錄影之翻拍照
    片28張、車牌號碼JL7- 626號之重型機車與監視畫面中之作
    案機車特徵比對照片2 張、車輛車牌遺失尋獲電腦輸入單
     (OOE-685)1 紙、車籍查詢基本資料詳細畫面 (JTQ-566)1
    紙、車籍作業系統- 查詢認可資料 (J97-357 、XA9-179)2
    紙、車輛竊盜車牌失竊資料查詢報表 (J97-357 、XA9-179)
    2 紙附卷為證，是被告之自白核與事實相符，事證明確，其
    犯行明確應堪認定。又被告雖於本院審理時陳稱其所犯附表
    編號1 、2 、3 之罪，伊有向警方自首等語。惟證人即96年
    7 月14日及7 月19日製作被告警詢筆錄之警員林東清於本院
    97年3 月24日審理時證稱：「 (問：你們如何查獲96年6 月
    22日被告所犯搶奪、竊盜案件？)我 們比對搶案發生地點，
    搶匪行進路線之監視錄影帶，7 月10日車牌失竊地點有看到
    被告影像，我們用這個失竊機車影像比對7 月10日搶案所錄
    得的機車影像，發現兩部機車特徵是一樣，所以查到車主是
    被告媽媽，經詢問被告，被告也承認車子是他使用。另外我
    們根據6 月22日、7 月10日搶案發生時的監視錄影帶，發現
    嫌疑人穿著的衣服是一樣。這兩件是我們看錄影帶之後循線
    查到被告。」、「 (問：你怎麼發現被告在96年3 月8 日還
    有犯搶奪案？)被 告媽媽名下有三台機車，JL7-626 號還在
    使用，JTQ-566 號機車，被告和他媽媽都說沒有辦法發動，
    已經放在機車行，但我聯想被告使用手法都是先偷機車再換
    車牌，騎機車搶奪，所以我在7 月14日有先問過被告，是否
    有犯96年3 月8 日竊盜、搶奪案，被告當時否認。後來7 月
    18日被告有到成功派出所，可能是成功所的人通知我們所長
    ，我們事後也有到成功派出所找他，等他成功派出所做完筆
    錄後，隔天再到我們派出所作筆錄，隔天他來就有承認 (
    高雄縣鳳山市○○路326 巷8 號那件搶奪案)。 」、「我提
    供搶奪案附近監視畫面節錄下來的照片讓他指認，他有承認
    。」、「被告還沒有承認前，我有證據懷疑這件也是他犯的
    ，根據被告的穿著、體型、騎車方式、作案手法，都跟96年
    6 月22日、7 月10日很像，而且查對他媽媽名下機車，搶案
    發生時的機車車型、機種跟他媽媽名下JTQ-566 號機車一樣
    。」等語 (見本院當日審判筆錄)。 另證人即96年7 月18日
    製作被告警詢筆錄之警員潘易昇於本院97年3 月10日審理時
    證稱：「 (問：請陳述你們查獲被告96年3 月8 日竊取OOE-
    685 號車牌及在鳳山市○○○路與立德街口搶奪的經過？)
    這件我只負責作筆錄。」、「 (問：這件你們是先有線索，
    還是被告主動先向你們自首？)我 聽同事說是先有調到線索
    ，我那天是尾隨他才找到被告，但路口監視器畫面不是我調
    的。」等語 (見本院當日審判筆錄)。 則證人林東清、潘易
    昇2 人在詢問被告之前，已有相當之證據懷疑被告即係附表
    編號2 、3 之所示搶奪案件之嫌疑人，縱使被告於證人林東
    清、潘易昇詢問案情時，坦承其確有上開搶奪犯行，被告所
    為僅為「自白」犯行，尚與刑法第62條規定之自首要件不符
    ，難邀此寬典。又證人林東清、潘易昇2 人在詢問被告之前
    ，既有相當之證據懷疑被告即係附表編號2 、3 之所示搶奪
    案件之嫌疑人，而被告所犯附表編號2 、3 之所示搶奪案件
    所騎乘之OOE-658 號機車車牌，業經所有人辛○○於96年3
    月9 日向警方報案失竊，有警詢筆錄在卷可證，是證人林東
    清、潘易昇2 人在詢問被告之前，亦有相當之證據懷疑被告
    所犯附表編號2 、3 之所示搶奪案件所騎乘之OOE-658 號機
    車車牌係竊取得來之物，故被告於證人林東清、潘易昇詢問
    案情時，縱使坦承其確有上開竊盜車牌之犯行，亦僅為「自
    白」犯行，與刑法第62條規定之自首要件不符，併予敘明。
三、核被告所為附表所示編號1 、4 、6 之犯行，均係犯刑法第
    321 條第1 項第3 款之攜帶兇器竊盜罪，其所為附表所示編
    號2 、3 、5 、7 之犯行，均係犯刑法第325 條第1 項之搶
    奪罪。被告所犯如附表示所之7 罪，犯意各別，應依數罪併
    罰之例處斷。另檢察官認被告所為附表所示編號1 、4 、6
    之犯行，係犯刑法第320 第1 項之竊盜罪，尚有未洽，惟因
    此部分之犯罪事實與本院認定之攜帶兇器竊盜犯罪事實，兩
    者之基本社會事實相同，爰依法變更起訴法條。又被告前於
    93年間因搶奪案件，經本院93年度訴字第559 號判決判處有
    期徒刑8 月確定。復因搶奪、詐欺案件，分別經本院93年度
    簡上字第419 號、93年度簡字第4712號判決判處有期徒刑1
    年2 月、3 月，並經本院93年度聲字第3486號裁定應執行有
    期徒刑1 年4 月。上開二案之宣告刑合併接續執行，於95年
    5 月30日縮刑期滿執行完畢，並於翌日出監，此有臺灣高等
    法院被告前案紀錄表、臺灣高等法院在監在押全國紀錄表各
    1 份在卷可稽，其於有期徒刑執行完畢後之5 年內，再因故
    意犯如附表所示有期徒刑以上之7 罪，均應依刑法第47條第
    1 項之規定，論以累犯，並均加重其刑。爰審酌被告有如事
    實欄所示之前科，竟猶不知警惕，其年輕力壯，復不思以己
    力獲取生活所需，任意搶奪、竊取他人財物，造成被害人辛○○、丙○○、己○○、丁○○、伊華薇、庚○○、戊○○
    之財物損失，犯罪情節實屬重大；惟念及被告犯罪後坦認犯
    行，及其犯罪手段、竊盜及搶奪次數、所竊取及搶奪財物之
    價值與其他一切情狀，分別量處如主文所示之刑，以資懲儆
    。又按，中華民國96年罪犯減刑條例業經總統於96年7 月4
    日以華總一字第09600083761 號公布，並於同年7 月16 日
    生效施行，被告所為附表編號1 、2 、3 之竊盜、搶奪犯行
    ，均在96年4 月24日之前，符合該條例之減刑條件，爰依該
    條例第2 條第1 項第3 款、第7 條，均予以減刑如附表編號
    1 、2 、3 所示，並依同條例第11條規定，與其所犯附表編
    號4 、5 、6 、7 之竊盜、搶奪罪所處之刑，定應執行刑如
    主文所示。扣案之U 型扳手1 支，係被告所有供其竊盜使用
    之物，業據被告於警詢、本院審理時坦承在卷，爰依刑法第
    38條第1 項第2 款規定，宣告沒收。至於扣案之安全帽2 頂
    ，雖係被告犯搶奪罪時穿戴之物，惟並無證據證明被告係為
    便利犯搶奪罪而穿戴該安全帽 (騎乘機車本即應戴安全帽)
    ，且檢察官亦未聲請宣告沒收，爰不予宣告沒收。再者，再
    者，檢察官雖聲請宣告被告於刑之執行前令入勞動場所強制
    工作等語。惟本院審酌本件被告於附表編號2 、3 、5 、7
    所為之搶奪犯行，其所為搶奪犯行之時間相距約3 月又14
    日 (編號2 、3 係同一日所為，故與編號5 犯行計算間隔時
    間)、18 日 (編號5 、7 犯行之間隔時間)， 並非於短時間
    內為多次搶奪犯行，尚難認其有搶奪犯罪之習慣；另其所犯
    編號1 、4 、6 之竊盜犯行，其目的係便利搶奪犯罪，為搶
    奪犯罪之手段行為，並非以竊盜該車牌為最終目的，是亦難
    認其有何竊盜犯罪之習慣。是以，檢察官聲請宣告被告強制
    工作部分，實與竊盜犯贓物犯保安處分條例第3 條或刑法第
    90 條 第1 項之規定「十八歲以上之竊盜犯、贓物犯，有犯
    罪之習慣者，得於刑之執行前，令入勞動場所強制工作」、
    「有犯罪之習慣者．．．，得於刑之執行前，令入勞動場所
    強制工作」之要件不符，故本院自不予宣告強制工作，併予
    敘明。
據上論斷，應依刑事訴訟法第299 條第1 項前段、第273 條之1
第1 項、第284 條之1 、第300 條，刑法第321 條第1 項第3 款
、第325 條第1 項、第47條第1 項、第51條第5 款、第38條第1
項第2 款，中華民國96年罪犯減刑條例第2 條第1 項第3 款、第
7條 、第11條，判決如主文。
本案經檢察官甲○○到庭執行職務。
中    華    民    國    97    年    4     月    30    日
                        刑事第九庭  法  官  陳建和
以上正本證明與原本無異。
如不服本判決應於收受本判決後10日內向本院提出上訴書狀，並
應敘述具體理由，如未敘述上訴理由者，應於上訴期間屆滿後20
日內補提理由書狀於本院（均須按他造當事人之人數附繕本）「
切勿逕送上級法院」。
中    華    民    國    97    年    4     月    30    日
                                     書記官  林姵妤
附表：
┌─┬─────┬───────────────────┬───────┐
│編│犯罪時間  │犯  罪  地  點  及  犯  罪  行  為    │所犯法條、罪名│
│號│          │                                      │及宣告之刑、減│
│  │          │                                      │得之刑        │
├─┼─────┼───────────────────┼───────┤
│１│96年3 月8 │乙○○在高雄縣鳳山市鳳農市場二樓停車場│刑法第321條第1│
│  │日14時許  │內，以其所有客觀上足以對人之生命、身體│項第3 款攜帶兇│
│  │          │構成威脅，足供兇器使用之U 型扳手1 支竊│器竊盜罪，累犯│
│  │          │取辛○○所有之重型機車OOE-685 號車牌一│，處有期徒刑柒│
│  │          │面，得手後逃逸。                      │月，減為有期徒│
│  │          │                                      │刑參月又拾伍日│
│  │          │                                      │。扣案之U 型扳│
│  │          │                                      │手1 支，沒收。│
├─┼─────┼───────────────────┼───────┤
│2 │96年3 月8 │乙○○竊得前開重型機車OOE-685 號車牌一│刑法第325 條第│
│  │日17時50分│面後，將該車牌懸掛於其母陳蘇秀枝所有車│1 項搶奪罪，累│
│  │時        │牌號碼JTQ-566 號之重型機車上，並騎乘該│犯，處有期徒刑│
│  │          │機車，於96年3 月8 日17時50分許，尾隨向│拾月，減為有期│
│  │          │惠文，在高雄縣鳳山市○○○路與立德街口│徒刑伍月。    │
│  │          │，徒手搶奪其所有之手提包1 個（內有現金│              │
│  │          │221 元及殘障手冊、重大傷病卡、眼鏡、借│              │
│  │          │書證等物品），得手後逃逸。            │              │
├─┼─────┼───────────────────┼───────┤
│3 │96年3 月8 │乙○○騎乘前開機車，於96年3 月8 日18時│刑法第325 條第│
│  │日18時30分│30 分 許，尾隨己○○，在高雄縣鳳山市南│1 項搶奪罪，累│
│  │許        │京路326 巷8 號前，徒手搶奪其所有之手提│犯，處有期徒刑│
│  │          │包1 個（內有現金3000元、手機2 支、信用│壹年，減為有期│
│  │          │卡1 張、國民健康保險卡1 張、國民身分證│徒刑陸月。    │
│  │          │1 張、郵局存褶1 本等物品），得手後逃逸│              │
│  │          │。                                    │              │
├─┼─────┼───────────────────┼───────┤
│4 │96年6 月22│乙○○在高雄縣仁武鄉○○路70巷12號前，│刑法第321條第1│
│  │日12時許  │以其所有客觀上足以對人之生命、身體構成│項第3 款攜帶兇│
│  │          │威脅，足供兇器使用之U 型扳手1 支竊取李│器竊盜罪，累犯│
│  │          │志輝所有之重型機車J97-357 號車牌一面，│，處有期徒刑捌│
│  │          │得手後逃逸。                          │月。扣案之U型 │
│  │          │                                      │扳手1 支，沒收│
│  │          │                                      │。            │
├─┼─────┼───────────────────┼───────┤
│5 │96年6 月22│乙○○竊得前開重型機車J97-357 號車牌一│刑法第325 條第│
│  │日17時10分│面後，將該車牌懸掛於其母陳蘇秀枝所有車│1 項搶奪罪，累│
│  │許        │牌號碼JL7-626 號之重型機車上，並騎乘該│犯，處有期徒刑│
│  │          │機車，於96年6 月22日17時10分許，尾隨伊│壹年貳月。    │
│  │          │華薇，在高雄縣鳳山市○○路256 號前，徒│              │
│  │          │手搶奪其手提包1 個（內有現金5500多元、│              │
│  │          │手機2 支、提款卡2 張、國民健康保險卡1 │              │
│  │          │張、國民身分證1 張等物品），得手後逃逸│              │
│  │          │。                                    │              │
├─┼─────┼───────────────────┼───────┤
│6 │96年7 月10│乙○○在高雄縣鳳山市○○街105 巷8 號前│刑法第321條第1│
│  │日11時50分│，以其所有客觀上足以對人之生命、身體構│項第3 款攜帶兇│
│  │許        │成威脅，足供兇器使用之U 型扳手1 支竊取│器竊盜罪，累犯│
│  │          │庚○○所有之重型機車XA9- 179號車牌一面│，處有期徒刑玖│
│  │          │，得手後逃逸。                        │月。扣案之U型 │
│  │          │                                      │扳手1 支，沒收│
│  │          │                                      │。            │
├─┼─────┼───────────────────┼───────┤
│7 │96年7 月10│乙○○在竊得前開重型機車XA9-179 號車牌│刑法第325 條第│
│  │日13時30分│一面後，將該車牌懸掛於其母陳蘇秀枝所有│1 項搶奪罪，累│
│  │許        │車牌號碼JL7- 626號之重型機車上，並騎乘│犯，處有期徒刑│
│  │          │該機車，於96年7 月8 日13時30分許，尾隨│壹年肆月。    │
│  │          │戊○○，在高雄縣鳳山市○○○路153 號前│              │
│  │          │，徒手搶奪其所有之手提包1 個（內有現金│              │
│  │          │2700元、國民身分證1 張、汽車駕照1 張、│              │
│  │          │汽車行照1 張及機車駕照1 張等物品），得│              │
│  │          │手後逃逸。                            │              │
└─┴─────┴───────────────────┴───────┘
附錄本判決論罪科刑法條
中華民國刑法第321條
（加重竊盜罪）
犯竊盜罪而有左列情形之一者，處六月以上、五年以下有期徒刑
：
一、於夜間侵入住宅或有人居住之建築物、船艦或隱匿其內而犯
    之者。
二、毀越門扇、牆垣或其他安全設備而犯之者。
三、攜帶兇器而犯之者。
四、結夥三人以上而犯之者。
五、乘火災、水災或其他災害之際而犯之者。
六、在車站或埠頭而犯之者。
前項之未遂犯罰之。
中華民國刑法第325條
意圖為自己或第三人不法之所有，而搶奪他人之動產者，處6 月
以上5 年以下有期徒刑。
因而致人於死者，處無期徒刑或7 年以上有期徒刑，致重傷者，
處3 年以上10年以下有期徒刑。
第 1 項之未遂犯罰之。


司法院資訊處製作；財團法人民間司法改革基金會備份。
